【裁判字號】    94,國更,2
【裁判日期】    950926
【裁判案由】    國家賠償
【裁判全文】
臺灣臺南地方法院民事判決               94年度國更字第2號
原      告  甲○○
訴訟代理人  丙○○
                        資源工程系
被      告  國立成功大學
法定代理人  乙○
訴訟代理人  王成彬律師
複代理人    金輔政律師
上列當事人間請求國家賠償事件，前經本院裁定駁回（93年度國
字第11號），嗣原告提出抗告後經廢棄發回，本院於民國95年9
月12日言詞辯論終結，判決如下：
    主      文
被告應給付原告新台幣伍拾伍萬玖仟捌佰壹拾肆元，及自民國九
十四年一月一日起至清償日止，按週年利率百分之五計算之利息
。
原告其餘之訴駁回。
訴訟費用由被告負擔百分之九十八，餘由原告負擔。
本判決原告勝訴部分於原告以新台幣壹拾捌萬柒仟元為被告供擔
保後，得假執行，但被告如於假執行標的物拍定、變賣前，以新
台幣伍拾伍萬玖仟捌佰壹拾肆元為原告預供擔保，得免為假執行
。
原告其餘假執行之聲請駁回。
    事實及理由
一、本件原告起訴時，原係聲明求為判決：被告應給付原告新台
    幣（下同）575890 元，及自起訴狀繕本送達翌日起至清償
    日止，按週年利率百分之五計算之利息等語，嗣於訴訟程序
    進行中，減縮其聲明為：被告應給付原告 570254 元，及自
    起訴狀繕本送達翌日起至清償日止，按週年利率百分之五計
    算之利息，並願供擔保請准宣告假執行等語，核與民事訴訟
    法第二百五十五條第一項第三款之規定相符，應予准許，合
    先敘明。
二、原告起訴主張：原告原本任職於被告國立成功大學外文系擔
    任副教授一職，於民國（下同）88 年 3 月 29 日，被告所
    屬外文系召開教師評審委員會，竟於原告毫無教師法第 14
    條所列任何一款之情形下，違法決定自 88 年 8 月 1 日起
    不同意續聘原告，該案嗣並經被告所屬文學院及學校教評會
    覆審通過，被告遂於 88 年 6 月 30 日以（88）成大人字
    第 03906 號函通知原告自 88 學年度（88 年 8 月 1 日）
    起不再續聘原告，原告不服乃向原告學校教師申訴評議委員
    會提出申訴，案經該申訴評議會於 88 年 12 月 3 日評議
    決定撤銷原不續聘決定，由該系重組教評會依法召開會議審
    議，嗣經重組教評會審議後，仍通過不續聘原告，原告乃向
    被告學校申訴評議委員會提出申訴，經該會決議「本案申訴
    無理由」，原告遂向教育部中央教師申訴評議委員會提出再
    申訴，經該委員會認為原告之再申訴為有理由，而做成 90
    年 1 月 8 日台 90 申字第 90001562 號再申訴評議書主文
    ：「國立成功大學就本件不續聘再申訴人甲○○老師之決議
    暨學校教師申訴評議委員會原評議決定均不予維持，由學校
    依本評議書之意旨，另為適法之處置」等語，嗣教育部亦曾
    分別於 90 年 5 月 11 日、90 年 6 月 14 日、90 年 8
    月 7 日、91 年 5 月 3 日、91 年 10 月 15 日、91 年
    12 月 2 日、92 年 3 月 5 日、92 年 4 月 21 日一再發
    函敦促被告恢復與原告之聘任關係並補發薪資，詎被告均置
    之不理，嗣直到 92 年 5 月 6 日被告始以成大人字第
    0920002375 號函通知原告，補發給自 88 年 8 月 1 日起
    至 92 年 7 月 31 日止之聘書，並補發給自 88 年 8 月 1
    日起至 90 年 10 月 10 日止之本俸共計 0000000 元，惟
    包括學術研究費、年功加俸、本俸自八十八年八月起均有遲
    延給付之情事，原告已因被告之遲延給付而受有損害，遲延
    給付之損害共計為 570254 元（包含遲延給付學術研究費之
    相當於法定利息的損害 344582 元、遲延給付年功加俸之相
    當於法定利息的損害 2959 元、遲延給付本俸之相當於法定
    利息的損害 222713 元），為此，依國家賠償法第二條、第
    四條、民法第一百八十四條規定請求國家賠償，並聲明求為
    判決：被告應給付原告 570254 元及自起訴狀繕本送達翌日
    起至清償日止，按週年利率百分之五計算之法定利息，並願
    供擔保請准宣告假執行等語。
三、被告固不否認原告本係任職於被告外文系擔任副教授一職，
    於 88 年 3 月 29 日，被告所屬外文系召開教師評審委員
    會，決定自 88 年 8 月 1 日起不同意續聘原告，該案嗣並
    經被告所屬文學院及學校教評會覆審通過，被告遂於 88 年
    6 月 30 日以（88）成大人字第 03906 號函通知原告自 88
    學年度（88 年 8 月 1 日）起不再續聘原告，嗣經原告不
    服而向原告學校教師申訴評議委員會提出申訴，案經該申訴
    評議會於 88 年 12 月 3 日評議決定撤銷原不續聘決定，
    由該系重組教評會依法召開會議審議，嗣經重組教評會審議
    後，仍通過不續聘原告，原告乃向被告學校申訴評議委員會
    提出申訴，經該會決議「本案申訴無理由」，原告遂向教育
    部中央教師申訴評議委員會提出再申訴後，經該委員會認為
    原告之再申訴為有理由，而做成 90 年 1 月 8 日台 90 申
    字第 90001562 號再申訴評議書主文：「國立成功大學就本
    件不續聘再申訴人甲○○老師之決議暨學校教師申訴評議委
    員會原評議決定均不予維持，由學校依本評議書之意旨，另
    為適法之處置」等語，嗣教育部亦曾分別於 90 年 5 月 11
    日、90 年 6 月 14 日、90 年 8 月 7 日、91 年 5 月 3
    日、91 年 10 月 15 日、91 年 12 月 2 日、92 年 3 月
    5 日、92 年 4 月 21 日一再發函敦促被告恢復與原告之聘
    任關係並補發薪資，被告嗣直到 92 年 5 月 6 日始以成大
    人字第 0920002375 號函通知原告，補發給自 88 年 8 月
    1 日起至 92 年 7 月 31 日止之聘書，並補發給自 88 年
    8 月 1 日起至 90 年 10 月 10 日止之本俸共計 0000000
    元等情無訛。惟另辯稱：本件應非屬國家賠償請求之範疇
    ，原告應循行政訴訟程序為主張；原告因有抄襲他人著作
    之情事，被告始不續聘原告，自不違法，況被告不續聘原告
    之原決定雖經撤銷，但本件仍應待被告學校三級教評會審議
    原告之不續聘案，被告在該不續聘案未確定前，未恢復與原
    告之聘任關係，亦未補發薪資，並無故意或過失；有關原
    告之不續聘案，應優先適用就業服務法，而排除教師法之適
    用，故被告嗣依據就業服務法第 1 條及第 41 條等相關規
    定，維持不予續聘原告，自無違誤；被告學校教評會審議
    原告之不續聘案，並無審議不公之情事，則被告依據學校教
    評會審議之結果，而不續聘原告，自無故意或過失可言；
    被告對於法律規定之解釋適用，雖與上級主管機關之見解歧
    異，但不能因此即認為被告係故意違背法令；被告不為原
    告辦理年功加俸事宜，係因原告拒絕協力所致，不得要求被
    告賠償因此所受之損害；本件原告之請求，被告應得主張
    由原告另受領之教師薪資中予以扣除等語，並聲明求為判決
    ：原告之訴及其假執行之聲請均駁回，如受不利判決，並願
    供擔保請准宣告免為假執行等語。
四、按公務員於執行職務行使公權力時，因故意或過失不法侵害
    人民自由或權利者，國家應負損害賠償責任，公務員怠於執
    行職務，致人民自由或權利遭受損害者，亦同，國家賠償法
    第二條第二項定有明文，由此可知，國家賠償責任之構成應
    具備：(1)行為人須為公務員。(2)須為執行職務行使公權力之
    行為。(3)須係不法行為。(4)須行為人有故意過失。(5)須侵害
    人民之自由或權利。(6)須不法行為與損害之發生有相當因果
    關係等要件。又所謂「行使公權力」，係指公務員居於國家
    機關之地位，行使統治權作用之行為，並包括運用命令及強
    制手段干預人民自由及權利之行為，以及提供給付、服務、
    救濟、照顧等方法，增進公共及社會成員之利益，以達成國
    家任務之行為在內。查本件有關原告起訴主張：渠原係任職
    於被告外文系擔任副教授一職，於 88 年 3 月 29 日，被
    告所屬外文系召開教師評審委員會，決定自 88 年 8 月 1
    日起不同意續聘原告，該案嗣並經被告所屬文學院及學校教
    評會覆審通過，被告遂於 88 年 6 月 30 日以（88）成大
    人字第 03906 號函通知原告自 88 學年度（88 年 8 月 1
    日）起不再續聘原告，嗣經原告不服而向原告學校教師申訴
    評議委員會提出申訴，案經該申訴評議會於 88 年 12 月 3
    日評議決定撤銷原不續聘決定，由該系重組教評會依法召開
    會議審議，嗣經重組教評會審議後，仍通過不續聘原告，原
    告乃向被告學校申訴評議委員會提出申訴，經該會決議「本
    案申訴無理由」，原告遂向教育部中央教師申訴評議委員會
    提出再申訴後，經該委員會認為原告之再申訴為有理由，而
    做成 90 年 1 月 8 日台 90 申字第 90001562 號再申訴評
    議書主文：「國立成功大學就本件不續聘再申訴人甲○○老
    師之決議暨學校教師申訴評議委員會原評議決定均不予維持
    ，由學校依本評議書之意旨，另為適法之處置」等語，嗣教
    育部亦曾分別於 90 年 5 月 11 日、90 年 6 月 14 日、
    90 年 8 月 7 日、91 年 5 月 3 日、91 年 10 月 15 日
    、91 年 12 月 2 日、92 年 3 月 5 日、92 年 4 月 21
    日一再發函敦促被告恢復與原告之聘任關係並補發薪資，被
    告嗣直到 92 年 5 月 6 日始以成大人字第 0920002375 號
    函通知原告，補發給自 88 年 8 月 1 日起至 92 年 7 月
    31 日止之聘書，並補發給自 88 年 8 月 1 日起至 90 年
    10 月 10 日止之本俸共計 0000000 元（以上並未包含學術
    研究費）等情，業據原告提出與其所述相符之 88 年 3 月
    29 日成大外文系教評會議紀錄、國立成功大學 88 年 6 月
    30 日（88）成大人字第 03906 號函、國立成功大學 88 年
    12 月 3 日教師申訴評議委員會評議書、教育部中央教師申
    訴評議委員會 90 年 1 月 8 日再申訴評議書、93 年 3 月
    22 日再申訴評議書、93 年 11 月 1 日再申訴評議書、國
    立成功大學 90 年 3 月 27 日書函、教育部 90 年 5 月
    11 日函、90 年 6 月 14 日函、90 年 8 月 7 日函、91
    年 5 月 3 日函、91 年 10 月 15 日函、91 年 12 月 2
    日函、92 年 3 月 5 日函、92 年 4 月 21 日函、國立成
    功大學 92 年 5 月 6 日函、92 年 8 月 5 日函、93 年 8
    月 19 日函各一份為證，該部分且為被告所不爭，應堪信為
    真實。
五、至於本件有關原告主張：被告上述不續聘原告之決定，顯係
    違法，被告做成該違法決定顯有故意或過失，自應賠償原告
    因此而遲延領取本俸、學術研究費、年功俸之相當於法定利
    息的損害共計為 570254 元等情，既為被告所否認，並以前
    揭情詞置辯，則本件自應審究：(一)本件原告之請求，是否非
    屬國家賠償請求之範疇？原告是否應循行政訴訟程序為主張
    ？(二)被告不續聘原告之原決定，是否與法律規定不符？原告
    有無抄襲他人著作之情事？(三)被告不續聘原告之原決定經撤
    銷後，本件是否仍應待被告學校三級教評會審議原告之不續
    聘案？(四)有關原告之不續聘案，是否應優先適用就業服務法
    ，而排除教師法之適用？(五)被告對於法律規定之解釋適用，
    與上級主管機關之見解發生歧異，是否足以阻卻被告之故意
    或過失，而認本件被告並無故意或過失？(六)被告不為原告辦
    理年功加俸事宜，是否係因原告拒絕協力所致？原告之年功
    加俸，是否應予特別考量？(七)本件原告所得請求被告賠償之
    數額為若干？該數額是否應扣除原告另向東方技術學院領受
    之教師薪資？茲分述如下：
    (一)本件原告之請求，是否非屬國家賠償請求之範疇？原告是
      否應循行政訴訟程序為主張？
      按訴訟事件是否屬於民事訴訟之範疇，應以原告起訴所
        主張之訴訟標的法律關係為斷，而非以法院調查之結果
        為依歸，至法院調查之結果，認原告請求者不符法律規
        定之要件時，則屬其訴有無理由之問題，自與法院有否
        審判權無涉（參照最高法院 88 年台抗字第 168 號判
        決）。又國家賠償法雖富濃厚之公法色彩，諸如公務員
        之行為究屬如何，才是行使公權力？又如公務員行使公
        權力侵害人民自由或權利者，是否構成不法，更常是行
        政行為是否具有違法性之判斷問題，凡此，固必須以公
        法之學理加以分析與解說，始能辨明，但國家賠償制度
        依行政訴訟法第 7 條及國家賠償法第 11 條第 1 項、
        第 12 條之規定，除於提起行政訴訟中附帶請求外，應
        循民事訴訟途徑求償（國家賠償法第 12 條參照），法
        有明文。
      查本件原告係主張：被告所屬公務員違反教師法之規定
        ，對原告做出不續聘之決定，因而侵害原告受法律保障
        之工作權及受薪權，且被告之違法決定，雖經行政救濟
        程序撤銷後，仍不立即恢復原告權益，以致遲延發給應
        於每月一日所發給之薪資及應予之年功加俸，業已符合
        國家賠償法第 2 條所定之要件，爰依該規定請求國家
        賠償等語。由此可見原告起訴所主張之訴訟標的法律關
        係，顯係國家賠償法第 2 條所定之賠償請求權，依前
        開規定及說明，自應由普通法院之原裁定法院管轄。被
        告抗辯本件應非屬國家賠償請求之範疇，原告應循行政
        訴訟程序為主張云云，顯非可採。
    (二)被告不續聘原告之原決定，是否與法律規定不符？原告有
      無抄襲他人著作之情事？
      按教師經聘任後，除有下列各款之一者外，不得「解聘
        、停聘或不續聘」：一受有期徒刑一年以上判決確定，
        未獲宣告緩刑者；二曾服公務，因貪污瀆職經判刑確定
        或通緝有案尚未結案者；三依法停止任用，或受休職處
        分尚未期滿，或因案停止職務，其原因尚未消滅者；四
        褫奪公權尚未復權者；五受禁治產之宣告，尚未撤銷者
        。六行為不檢有損師道，經有關機關查證屬實者；七經
        合格醫師證明有精神病者；八教學不力或不能勝任工作
        ，有具體事實或違反聘約情節重大者，教師法第 14 條
        第一項定有明文。又倘有前項第六款、第八款情形者，
        應經教師評審委員會委員三分之二以上出席及出席委員
        半數以上之決議，亦為同條第二項所明定。查本件原告
        乃原已受被告學校聘任之副教授，為兩造所不爭，則原
        告顯係業經被告聘任之教師，是依上開教師法第 14 條
        之規定，除非本件原告有教師法第 14 條第一項各款所
        列情形之一（即一受有期徒刑一年以上判決確定，未獲
        宣告緩刑者；二曾服公務，因貪污瀆職經判刑確定或通
        緝有案尚未結案者；三依法停止任用，或受休職處分尚
        未期滿，或因案停止職務，其原因尚未消滅者；四褫奪
        公權尚未復權者；五受禁治產之宣告，尚未撤銷者。六
        行為不檢有損師道，經有關機關查證屬實者；七經合格
        醫師證明有精神病者；八教學不力或不能勝任工作，有
        具體事實或違反聘約情節重大者）外，被告「不得」不
        續聘原告。且被告倘欲主張原告有「行為不檢有損師道
        ，經有關機關查證屬實者」或「教學不力或不能勝任工
        作，有具體事實或違反聘約情節重大者」之情事，而不
        續聘原告，該不續聘案應經教師評審委員會委員三分之
        二以上出席及出席委員半數以上之決議行之。
      然詳觀本件被告決定不續聘原告之大致過程及理由，卻
        係：88 年 3 月 29 日成大外文系教評會以(一)「1.達到
        基本授課時數2.授課配合度經適度溝通後，能配合本系
        授課需求3.本校教學評鑑結果佳」(二)須改進部分「1.在
        本系開授課程非其學術專長2.散播流言中傷系上同仁3.
        四項作品係抄襲他人作品，違反著作權法，嚴重影響系
        譽」為由，通過不續聘原告案。經原告提出申復後，88
        年 6 月 25 日文學院教評會以：「一依教育部 87 年
        11 月 13 日台（87）人二字第 87124778 號函示：外
        籍教師於聘雇期滿擬不予續聘時……二作品明確抄襲，
        並公開出版發售，嚴重影響校譽，又有散播流言中傷同
        仁之嫌疑，依就業服務法之精神不予續聘」為由，通過
        不續聘原告案。嗣經原告不服而向原告學校教師申訴評
        議委員會提出申訴，案經該申訴評議會於 88 年 12 月
        3 日評議決定撤銷原不續聘決定，由該系重組教評會依
        法召開會議審議。嗣 89 年 5 月 10 日文學院教評會
        ，以外文系教評會補述當初（指 77 年至 85 年間）原
        告專長領域開授「文學批評」與「電影與文學」課程，
        因選課學生人數不足為由，決議通過外文系所提擬自
        88 學年度起不續聘原告案。嗣 89 年 5 月 24 日被告
        學校教評會則係以原告開授課程因選課人數不足、作品
        抄襲、散播流言等，作為不續聘原告之理由。以上各情
        ，有原告所提教育部中央教師申訴評議委員會 90 年 1
        月 8 日再申訴評議書一份所載內容在卷可稽（見本院
        卷 35 頁以下）。
      由上述被告決定不續聘原告之過程與理由觀之，被告所
        持不續聘原告之理由，勉強可認與教師法第 14 條第一
        項各款所列情形可能有所關聯者，僅止「散播流言中傷
        他人」、「抄襲他人作品」兩事而已。然「散播流言中
        傷他人」、「抄襲他人作品」兩事，倘欲解為係該當於
        教師法第 14 條第一項第六款所列「行為不檢有損師道
        ，經有關機關查證屬實」之構成要件，憑以不續聘原告
        ，自應以該等事實「業經有關機關查證屬實」為其前提
        。乃被告竟僅以台灣台南地方法院檢察署檢察官不起訴
        處分書內所載，原告如何散佈謠言等語，據以認定原告
        確有散佈謠言之事證，復以學校系上五名教授聯名舉發
        原告抄襲作品等情，即據以認定原告確有抄襲他人作品
        之情事，顯難認已符合「業經有關機關查證屬實」之要
        件，此觀教育部中央教師申訴評議委員會 90 年 1 月
        8 日再申訴評議書理由欄第三、四段之記載即已甚明。
        更有甚者，無論被告係主張原告有「行為不檢有損師道
        ，經有關機關查證屬實者」（教師法第 14 條第一項第
        六款事由）或「教學不力或不能勝任工作，有具體事實
        或違反聘約情節重大者」（教師法第 14 條第一項第八
        款事由），而不續聘原告，被告始終未能提出該不續聘
        案業經教師評審委員會委員三分之二以上出席及出席委
        員半數以上之決議之證據。由此可證，本案被告決定不
        續聘原告，無論其所持之理由、所踐行之評議程序，皆
        顯與教師法第 14 條第一項之規定不符。被告辯稱其不
        續聘原告，並不違法云云，尚非可採。
      被告雖又辯稱：被告學校外文系教評會 88 年 3 月 29
        日決議認定原告有四項作品抄襲他人，嗣被告又於 90
        年 4 月 18 日依教育部「大專院校教師著作抄襲處理
        原則」委派專案小組調查本件抄襲案，該專案小組於
        90 年 5 月 24 日發函請原告提出書面答辯，原告拒絕
        答辯，專案小組乃逕送外審，嗣經二次送請校外專家審
        查，二次均一致認定為抄襲，被告學校教評會乃據以作
        成抄襲決定云云。惟查：被告既係 90 年 4 月 18 日
        始依教育部訂頒之「大專院校教師著作抄襲處理原則」
        ，而於 90 年 11 月 14 日始通過實施「國立成功大學
        教師著作抄襲處理要點」，此為被告所自承，則 89 年
        5 月 24 日被告學校教評會所作成不續聘原告之原決定
        ，顯係在毫無規則可資依循的情形下，僅憑學校系上五
        名教授聯名舉發原告抄襲作品一節，即恣意認定「原告
        有抄襲他人作品之有損師道行為，經有關機關查證屬實
        」之情事，並據以作成不續聘原告之決定。該不續聘決
        定，顯失所據，要無可採。
    (三)被告不續聘原告之原決定經撤銷後，本件是否仍應待被告
      學校三級教評會審議原告之不續聘案？
      就此，被告雖辯稱：教育部中央教師申訴評議委員會
        90 年 1 月 8 日申訴評議決定書主文，係明載「國立
        成功大學就本不續聘案之決議及學校申訴評議委員決定
        均不予維持，由學校依本評議書之意旨，另為適法之處
        置」等語，而其理由末段亦明載「…由學校依本評議書
        之意旨，就本案究否符合教師法上關於不續聘之規定或
        是否符合就業服務法第四十一條具體事證及要件，另為
        適法之處置…」等語，是教育部中央教師申訴評議委員
        會對於本件不續聘案「究否」或「是否」符合相關法令
        之規定，既要求被告另為查證後再為適法之處置，則
        本件不續聘案「是否適法」自屬尚未確定，只是應重新
        查證而已，故本件仍應待被告學校三級教評會重新審議
        原告之不續聘案，在重新審議未終結前，自無發給原告
        聘書之依據云云。
      惟查：如上所述，本件原告既係原已受被告學校聘任之
        副教授，則原告顯係業經被告聘任之教師，是依教師法
        第 14 條之規定，除非本件原告有教師法第 14 條第一
        項各款所列情形之一（即一受有期徒刑一年以上判決確
        定，未獲宣告緩刑者；二曾服公務，因貪污瀆職經判刑
        確定或通緝有案尚未結案者；三依法停止任用，或受休
        職處分尚未期滿，或因案停止職務，其原因尚未消滅者
        ；四褫奪公權尚未復權者；五受禁治產之宣告，尚未撤
        銷者。六行為不檢有損師道，經有關機關查證屬實者；
        七經合格醫師證明有精神病者；八教學不力或不能勝任
        工作，有具體事實或違反聘約情節重大者）外，被告「
        不得」不續聘原告。準此，被告所作與法律規定不符之
        「不續聘原告」錯誤原決定，經教育部中央教師申訴評
        議委員會於 90 年 1 月 8 日撤銷原決定而不存在後，
        即應回溯自 88 年 8 月 1 日起補行續聘原告。乃被告
        違法不續聘原告在先，嗣該違法之不續聘決定經中央教
        評會撤銷後，又藉詞本件尚待調查有無「新的不續聘」
        原因而拒不續聘原告，由此益徵被告就本件不續聘案，
        縱非故意曲解法律而不續聘原告，其拒不依法續聘原告
        亦屬顯有過失。
      更有甚者，觀諸教育部 90 年 5 月 11 日行文予被告
        之函件，業已指明「……查本部中央教師申訴評議委員
        會之評議決議，業清楚敘明『成功大學教評會就該不續
        聘案之決議，不予維持』，故貴校對甲○○君之前所有
        不續聘決議應已不存在，貴校應先恢復與狄君之聘任關
        係，方為適法之處置。另貴校所擬以『作品抄襲專案小
        組調查結果』為不續聘教師之適法處置一節，此係另一
        （新）不續聘案之提出，與本不續聘案無關，貴校實不
        得以此理由不處理或延緩處理有關本部評議決議意旨所
        示之『適法決定』……」等語。另教育部 90 年 6 月
        14 日行文予被告之函件，亦已明載「……本部前述申
        訴評議業清楚敘明貴校不續聘甲○○君案決定不予維持
        ，若由學校以調查為名，無實質恢復當事人權益之舉，
        則本部申評會評議決議形同具文……且程序正義應先得
        以保障，貴校實不得以先前學校不當程序作為之結果，
        反藉此為延遲回復適法關係之理由……」等語。再教育
        部 90 年 8 月 7 日行文予被告之函件，更已明載「…
        …且教師未經合法解聘、停聘、不續聘前，其聘約關係
        當然存在，而貴校『不續聘狄君之決議』業經本部中央
        教師申評會評議『不予維持』，該不續聘決議業已消失
        ，若貴校認為應不續聘狄君，應為新不續聘案之提出，
        當先恢復聘任關係後再議，請貴校依法辦理，切勿一再
        曲解法令……」等語。以上各節，有原告所提教育部
        90 年 5 月 11 日、90 年 6 月 14 日、90 年 8 月 7
        日函各一份在卷可稽（見本院卷 40 頁以下、42 頁以
        下、44 頁以下）。由此更足以證明，依據中央主管機
        關教育部之立場，亦認被告所作與法律規定不符之「不
        續聘原告」錯誤原決定，經教育部中央教師申訴評議委
        員會於 90 年 1 月 8 日撤銷原決定而不存在後，即應
        回溯自 88 年 8 月 1 日起補行續聘原告。被告辯稱本
        件仍應待被告學校三級教評會重新審議原告之不續聘案
        ，在重新審議未終結前，自無發給原告聘書之依據云云
        ，顯非可採。
    (四)有關原告之不續聘案，是否應優先適用就業服務法，而排
      除教師法之適用？
      就此，被告雖又辯稱：依據教育部 87 年 11 月 13 日
        台（87）人二字第 87124778 號函示意旨，外籍教師於
        聘僱期滿擬不予續聘時，應優先適用就業服務法之規定
        辦理，而學校認定有無繼續聘僱必要之程序，就業服務
        法並無規定，則應依教師法等相關規定，經各級教評會
        議決之。又教育部 89 年 3 月 30 日台（89）人二字
        第 89036289 號函，亦重申「外籍教師聘僱期滿有無續
        聘需要，應由服務學校各級教師評審委員會依就業服務
        法第一條及第四十一條規定意旨議決之，不受教師法第
        十四條第一項各款規定之限制」等語，故有關外國籍教
        師之不續聘優先適用就業服務法至為明確云云。
      惟查：教育部 87 年 11 月 13 日台（87）二字第
        87124778 號函，係稱：「……就業服務法第四十九條
        及第五十二條規定意旨，雇主（學校）認無聘雇必要，
        不續聘外籍教師，聘雇契約於聘期屆滿消滅，雇主（學
        校）應於三日內以書面通知當地主管機關或目的事業主
        管機關及警察機關，並由警察機關處理，毋須報主管教
        育行政機關核准。惟雇主（學校）認定有無繼續聘僱必
        要之程序，就業服務法並無規定，應依教師法等相關規
        定經各級教評會議決之……」等語，此為被告所不爭。
        是由上開函文既已明示「學校認定有無繼續聘僱外籍教
        師必要之程序，應依教師法等相關規定經各級教評會議
        決之」等語觀之，顯然尚難由該函示意旨，推論出「外
        籍教師於聘僱期滿擬不予續聘時，應優先適用就業服務
        法之規定辦理」之結論。
      另教育部中央教師申訴評議委員會 90 年 1 月 8 日再
        申訴評議書理由欄第二段，亦已針對教育部 89 年 3
        月 30 日台（89）人二字第 89036289 號函示意旨，進
        一步加以明確闡釋稱：「……審酌教育部 89 年 3 月
        30 日台（89）人二字第 89036289 號函有關外籍教師
        有無聘雇需要，於適用就業服務法及教師法之疑義所為
        解釋，究其意涵，並不以教師法第 14 條不續聘各款之
        規定為唯一衡量標準，尚可考量聘雇外籍教師有無就業
        服務法第 1 條及同法第 41 條所規定不宜聘雇之情事
        ……若依教育部 89 年前揭書函而逕予認定外籍教師聘
        雇期滿有無續聘需要時，僅依就業服務法第 1 條及同
        法第 41 條規定議決之，完全無教師法第 14 條第一項
        各款規定之適用，衡諸前揭相關法律規定，此種論斷顯
        然於法不合……」等語（見本院卷 36 頁）。由此可見
        ，就業服務法就外籍教師聘任之規定與教師法就教師之
        聘任、解聘、停聘、不續聘之規定，若無互相抵觸之處
        ，自無排斥教師法適用之餘地。是業經聘任之外籍教師
        究否應予續聘或有無續聘需要，仍應依教師法等相關法
        規規定經各級教評會議決之。
      此外，再參酌法務部 87 年 10 月 28 日 87 年度法律
        字第 034875 號函文，亦已明示：「主旨：關於教育部
        函詢外籍教師於聘僱期滿擬不續聘時，應適用就業服務
        法抑或教師法之規定乙案，本部意見如說明二，請查照
        參考。說明：一復貴部八十七年九月九日台（87）人（
        二）字第八七○八七三四二號函辦理。二按就業服務法
        之立法意旨在於保障國人之工作權，對於外國人之聘僱
        、管理及解僱等事項予以規範（就業服務法第五章參照
        ），外國教師來臺應聘工作，自應符合該法相關規定。
        至於外籍教師之資格檢定與審定、聘任、權利義務、待
        遇等，則應依教師法之相關規定辦理（教師法第二條參
        照）。本件外籍教師聘僱期滿，不論雇主決定續聘或擬
        不續聘，皆應依就業服務法相關規定辦理，惟外籍教師
        究否應予續聘或有無續聘需要，則應依教師法等相關法
        規規定經各級教評會議決之。貴部所擬之意見，本部敬
        表同意」等語，此有原告所提該令函在卷可考（見本院
        卷 81 頁）。益徵就業服務法就外籍教師聘任之規定與
        教師法就教師之聘任、解聘、停聘、不續聘之規定，若
        無互相抵觸之處，自無排斥教師法適用之餘地。是業經
        聘任之外籍教師究否應予續聘或有無續聘需要，仍應依
        教師法等相關法規規定經各級教評會議決之。被告辯稱
        外籍教師於聘僱期滿擬不予續聘時，應優先適用就業服
        務法之規定辦理云云，實不足採。
    (五)被告對於法律規定之解釋適用，與上級主管機關之見解發
      生歧異，是否足以阻卻被告之故意或過失，而認本件被告
      並無故意或過失？
      就此，被告雖辯稱：被告對原告不予續聘，係依教育部
        87 年 11 月 13 日台（87）人二字第 87124778 號函
        、89 年 3 月 30 日台（ 89）人二字第 89036289 號
        函之函示意旨而為，乃依法行事，並無故意違背法令，
        且教育部函示之內容極為明確，被告亦無過失可言。縱
        外籍教師任期屆滿，是否適用「就業服務法」，兩造互
        有爭議，然教育部之函示既屬明確而無疑義，縱令就此
        法令適用有所爭議，亦屬法律見解歧異之問題，應由司
        法機關解決或作統一之解釋，在司法機關為釋示前，對
        於法律見解之歧異，不能認為被告有故意或過失云云。
      惟查，如前所述，教育部 87 年 11 月 13 日台（87）
        二字第 87124778 號函，既係明示「學校認定有無繼續
        聘僱外籍教師必要之程序，應依教師法等相關規定經各
        級教評會議決之」等語，顯然尚難由該函示意旨，推論
        出「外籍教師於聘僱期滿擬不予續聘時，應優先適用就
        業服務法之規定辦理」之結論，乃被告竟將上開教育部
        函示意旨強解為本件「應優先適用就業服務法之規定辦
        理」，顯屬牽強。此外，教育部中央教師申訴評議委員
        會 90 年 1 月 8 日再申訴評議書理由欄第二段，亦已
        針對教育部 89 年 3 月 30 日台（89）人二字第
        89036289 號函示意旨，進一步加以明確闡釋稱：「…
        …審酌教育部 89 年 3 月 30 日台（89）人二字第
        89036289號函有關外籍教師有無聘僱需要，於適用就業
        服務法及教師法之疑義所為解釋，究其意涵，並不以教
        師法第14條不續聘各款之規定為唯一衡量標準，尚可考
        量聘僱外籍教師有無就業服務法第1條及同法第41條所
        規定不宜聘僱之情事……若依教育部89年前揭書函而逕
        予認定外籍教師聘僱期滿有無續聘需要時，僅依就業服
        務法第1條及同法第41條規定議決之，完全無教師法第
        14 條第一項各款規定之適用，衡諸前揭相關法律規定
        ，此種論斷顯然於法不合……」等語，已詳如前述，更
        可見被告將上開教育部函示意旨強解為
        本件「應優先適用就業服務法之規定辦理」云云，顯然
        於法不合。
      況倘下級行政機關可以任意漠視或曲解上級主管行政機
        關之明確指示或函示事項，因而作出侵害人民權益之行
        為，事後，再以其與上級主管行政機關間之法律見解有
        所歧異為由，諉稱其並無故意或過失，並據以卸免其國
        家賠償責任，則國家賠償制度豈非形同具文？被告此部
        分所辯，要無可採。
      再由被告無視於教師法第 14 條之規定，妄自作出與法
        律規定不符之「不續聘原告」錯誤原決定在先，嗣經教
        育部中央教師申訴評議委員會於 90 年 1 月 8 日撤銷
        原決定而不存在後，本應立即回溯自 88 年 8 月 1 日
        起補行續聘原告，卻又藉詞本件尚待調查有無「新的不
        續聘」原因而拒不續聘原告等過程觀之（此部分已詳如
        前述），益徵被告就本件不續聘案，縱非故意曲解法律
        而不續聘原告，其拒不依法續聘原告亦顯係有過失。
    (六)被告不為原告辦理年功加俸事宜，是否係因原告拒絕協力
      所致？原告之年功加俸，是否應予特別考量？
      原告嗣直到 92 年 5 月 6 日，雖經被告以 92 年 5
        月 6 日成大人字第 0920002375 號函通知，補發給自
        88 年 8 月 1 日起至 92 年 7 月 31 日止之聘書，並
        補發自 88 年 8 月 1 日起至 90 年 10 月 10 日止之
        本俸共計 0000000 元，此為兩造所不爭。但有關原告
        請求被告補發自 88 年 8 月 1 日起本薪以外各項加給
        及 88、89 學年度年功加俸一事，仍遭被告學校教師申
        評會以 92 年 10 月 3 日成大秘字第 0920005536 號
        函加以拒絕，原告遂向教育部中央教師申訴評議委員會
        提出再申訴，經該委員會認為原告之再申訴為有理由，
        而做成 93 年 3 月 22 日再申訴評議書主文：「再申
        訴有理由。本件國立成功大學未依法補發再申訴人教師
        待遇之原措施及學校原申訴評議決定，與本評議書意旨
        不合部分，均不予維持；原措施學校應於本評議書送達
        之次日起二十日內，依本評議書之意旨，另為適法之決
        定」等語，而該再申訴評議書理由欄復已明白闡釋：「
        ……本件再申訴人（即本件訴訟之原告）於遭『不續聘
        』起至 92 年 5 月 16 日返校復職前之期間，係遭逢
        原措施學校（即本件訴訟之被告）違法剝奪其依照聘約
        履行到校任教、研究之機會，以致未能與其他教師一般
        到校服務，自屬不可歸責於再申訴人……原措施學校對
        再申訴人『不續聘』之違法措施，於本會不予維持之
        90 年 1 月 8 日再申訴評議書送達再申訴人時，自始
        無效而告確定……原措施學校即應依法回復再申訴人一
        切合法教師權益（包括補發應予而未給予再申訴人之教
        師待遇【含本薪（年功薪）、加給及獎金】，依法繼續
        聘任再申訴人），方為正辦……本件再申訴人之無法到
        公服勤，係因被原措施學校違法不續聘所致，並非再申
        訴人不願或無能力到校教學或從事研究工作，自屬無可
        歸責於再申訴人，學校當依教師法第 19 條第一項規定
        ，給予本薪（年功俸）、加給及獎金之教師待遇……關
        於其『年功加俸』一節，依大學及專科學校教師年功加
        俸辦法第三條規定，『給予年功加俸之教師，應於學年
        終了前一個月，依據教學、著述、研究、推廣服務成績
        ，由各校評定』，如於正常聘任關係下自應適用此一規
        定；惟查本件再申訴人因原措施學校之違誤，於 88 年
        8 月 1 日至 92 年 5 月 15 日無法到校從事教學、著
        述、研究、推廣服務，本件由於非常情形，並無再申訴
        人教學、著述、研究、推廣服務成績，自無法適用前揭
        在正常聘任關係下所適用之規定。是否予教師年功加俸
        雖屬學校之權責，惟在本件再申訴人遭遇屬非常情形，
        於認定事實及適用法令上，應予特別考量，自有待學校
        本於權責核處……綜上，本件再申訴人自 88 年 8 月
        1 日起至 92 年 5 月 15 日未到職服勤，既屬原措施
        學校未依法續聘再申訴人之違誤所致，不可歸責再申訴
        人，其責任即應由學校自負。是以，本件原措施學校應
        即給予再申訴人基於教師法第 19 條規定應有之待遇…
        …」等語，此有原告所提教育部中央教師申訴評議委員
        會 93 年 3 月 22 日再申訴評議書一份在卷足參（見
        本院卷 68 頁）。
      由此可見，本件原告於 88 年 8 月 1 日起至 92 年 5
        月 16 日期間，乃因遭逢被告違法剝奪原告依照聘約履
        行到校任教、研究之機會，以致未能與其他教師一般到
        校服務，顯屬不可歸責於原告。而被告對於原告所為「
        不續聘」之違法措施，於教育部中央教師申訴評議委員
        會 90 年 1 月 8 日再申訴評議書送達時，應即認為自
        始無效且告確定，被告即應依法回復原告一切合法教師
        權益（包括補發應予而未給予再申訴人之教師本薪、年
        功薪、加給及獎金），並應依法繼續聘任原告。至有關
        原告之「年功加俸」一節，如於正常聘任關係下，固應
        依據大學及專科學校教師年功加俸辦法第三條規定，由
        各校評定，但本件原告既係因被告之違誤，於 88 年 8
        月 1 日至 92 年 5 月 15 日期間始無法到校從事教學
        、著述、研究、推廣服務，則本件顯不可能期待原告能
        夠提出教學、著述、研究、推廣服務成績，自無法適用
        前揭在正常聘任關係下所應適用之規定，是考量本件原
        告係遭遇非常情形，於認定事實及適用法令上，自應給
        予特別考量。準此，被告所辯：被告曾請原告提供其
        88 至 91 年度之著述及研究資料，以辦理其年功加俸
        ，原告拒絕提供相關資料，致使被告無從辦理年功加俸
        事宜，不可歸責於被告云云，顯非可採。
      更何況依據被告學校過去辦理教師年功加俸事宜之事例
        ，教師如有下列情形之一，始不予年功加俸：(一)已支最
        高年功薪者；(二)資格未經教育部審定或審定未滿一學年
        者；(三)到校任教未滿一年者，但公立學校相互轉任年資
        可合併計算；(四)出國講學、進修、研究、借調、入營服
        役……等奉准留職停薪者；(五)其他依法令不得辦理年功
        加俸事項者，此有原告所提且為被告所不爭之國立成功
        大學九十三學年度第二次教師評審委員會會議紀錄一份
        在卷可稽（本院卷 177 頁）。換言之，依據被告學校
        過去辦理教師年功加俸事宜之事例，被告學校之教師若
        全年在職，且無上述五項消極事由者，均給予年功加俸
        ，是被告於辦理本件原告之年功加俸時，既應給予特別
        考量，則在原告並無著述及研究資料的情形下，理應給
        予年功加俸，至少，被告亦應對原告與其他教師一視同
        仁，不得為差別待遇，反另要求原告提供「因被告違法
        不續聘而無法到校從事教學、著述、研究之著述及研究
        資料」。
    (七)本件原告所得請求被告賠償之數額為若干？該數額是否應
      扣除原告另向東方技術學院領受之教師薪資？
      如上所述，被告為公立大學，其教師續聘程序自屬公法
        行為，而被告上述不續聘原告之公法行為，既因違反教
        師法之規定而經教育部中央申評會不予維持，且被告就
        該違法不續聘決定又顯有過失存在，則被告自有義務予
        以補救，且該補救行為，亦應解為係執行職務行使公權
        力之行為。又被告違法不續聘原告在前，嗣經教育部中
        央教評會於 90 年 1 月 8 日撤銷原決定而不存在後，
        繼又藉詞本件尚待調查有無「新的不續聘」原因而違法
        拒不補救在後，均顯有悖其職務，被告之公務員所為，
        自屬不法，且有過失。再觀諸原告經被告違法不續聘之
        後，無法領取其本可依據續聘關係所能領得之薪資本俸
        、學術研究費、年功加俸，則被告於延宕三年多之後，
        縱使另補發給原告自 88 年 8 月 1 日起至 92 年 4
        月 30 日止之薪資本俸、學術研究費（被告迄未發給原
        告年功加俸，但有關被告應發給年功加俸金額部分，原
        告並未於本件為請求，本件原告僅有請求被告給付因遲
        發薪資本俸、學術研究費、年功加俸，致使原告受有「
        相當於應領取金額之利息」的損害而已），然被告遲發
        上開薪資本俸、學術研究費、年功加俸予原告，衡諸一
        般生活經驗與交易常情，顯足認已致使原告受有「相當
        於應領取金額之利息」的損害無疑，且該損害亦顯與被
        告「違法不續聘」及「違法不及時補救」之違背職務行
        為，具有相當因果關係。從而，原告依據國家賠償法第
        二條第二項之規定，訴請被告賠償遲發上開薪資本俸、
        學術研究費、年功加俸期間所受「相當於應領取金額之
        利息」的損害，自屬有據。
      至於本件原告所請求之各項金額，是否有理由部分，經
        查：
        1.被告嗣已於 93 年 8 月 19 日補發給原告自 88 年
          8 月 1 日起至 92 年 5 月 15 日止（為期 45.5 個
          月）之學術研究費共計 0000000 元等情，為兩造所
          不爭，且有原告所提國立成功大學 93 年 8 月 19
          日函一份在卷可參（見本院卷 73 頁），依此計算，
          原告本得領取之學術研究費為平均每個月 47850 元
          。又本件倘無被告違法不續聘之行為，被告本應自
          88 年 8 月 1 日起按月發給原告上開學術研究費，
          被告迄至 93 年 8 月 19 日始發給原告，則各月之
          應發款項，其遲延月數依序分別為：60.5、59.5、
          58.5、57.5、56.5 ……… 16.5，則原告所遭受應領
          取學術研究費而未領取之相當於法定遲延利率的損害
          應為345417元【47850×5%÷12× (60.5+16.5)/2×
          45 ≒345417】。
        2.被告嗣已於 92 年 5 月 6 日補發給原告自 88 年 8
          月 1 日起至 90 年 10 月 10 日止（為期 26.3 個
          月）之薪資本俸共計 0000000 元等情，為兩造所不
          爭，且有原告所提國立成功大學 92 年 5 月 6 日函
          一份在卷可參（見本院卷 63 頁），依此計算，原告
          此部分本得領取之薪資本俸為平均每個月 48512 元
          。又本件倘無被告違法不續聘之行為，被告本應自
          88 年 8 月 1 日起按月發給原告上開薪資本俸，被
          告迄至 92 年 5 月 6 日始發給原告，則各月之應發
          款項，其遲延月數依序分別為：44.2、43.2、42.2、
          41.2 ……… 18.2，則原告所遭受此部分應領取薪資
          本俸而未領取之相當於法定遲延利率的損害應為
          163970 元【48512×5%÷12× (44.2+18.2)/2×26≒
          163970 】。
        3.被告嗣又於 92 年 8 月 5 日補發給原告自 90 年
          10 月 11 日起至 92 年 5 月 15 日止（為期 19.1
          個月）之薪資本俸共計 954376 元等情，為兩造所不
          爭，且有原告所提國立成功大學 92 年 8 月 5 日函
          一份在卷可參（見本院卷 65~66 頁），依此計算，
          原告此部分本得領取之薪資本俸為平均每個月 49967
          元。又本件倘無被告違法不續聘之行為，被告本應自
          90 年 10 月 11 日起按月發給原告上開薪資本俸，
          被告迄至 92 年 8 月 5 日始發給原告，則各月之應
          發款項，其遲延月數依序分別為：21、20、19、18
          、17 ……… 3，則原告所遭受此部分應領取薪資本
          俸而未領取之相當於法定遲延利率的損害應為47468
          元【49967×5%÷12× (21+3)/2×19≒47468】。
        4.被告迄仍未依上述教育部中央教師申訴評議委員會
          93 年 3 月 22 日再申訴評議書之意旨給予原告年功
          加俸一節，為兩造所不爭，又被告於原告雖無著述及
          研究資料的情形下，仍應與其他教師一視同仁而給予
          原告年功加俸一節，亦已詳如前述，則原告訴請被告
          給付自上開再申訴評議書送達被告翌日後二十日起（
          即自 93 年 4 月 22 日起），迄 93 年 11 月 22
          日止（原告於本件僅有請求此部分之遲延發給年功加
          俸之損害），按其應領取年功加俸總額之法定遲延利
          率計算的損害，自屬有據。至其數額，爰審酌：本件
          倘無被告違法不續聘之行為，被告本應自 89 年 8
          月 1 日起給予原告年功加俸，但被告並未如此作，
          則原告於 89 年 8 月 1 日至 89 年 12 月 31 日之
          間，遭受有 625 俸點與 600 俸點間每月 1215 元之
          俸差，共計 5 個月，此部分俸差共計為 6075 元；
          同理，原告於 90 年 1 月 1 日至 90 年 7 月 31
          日之間，遭受有 625 俸點與 600 俸點間每月 1255
          元之俸差，共計 8.5 個月（含年終獎金 1.5 個月）
          ，此部分俸差共計為 10667.5 元；同理，原告於 90
          年 8 月 1 日至 91 年 7 月 31 日之間，遭受有
          650 俸點與 600 俸點間每月 2510 元之俸差，共計
          13.5 個月（含年終獎金 1.5 個月），此部分俸差共
          計為 33885 元；同理，原告於 91 年 8 月 1 日至
          92 年 7 月 31 日之間，遭受有 680 俸點與 600 俸
          點間每月 3765 元之俸差，共計 13.5 個月（含年終
          獎金 1.5 個月），此部分俸差共計為 50827.5 元；
          則以上俸差共計為 101455 元（6075 ＋ 10667.5 ＋
          33885 ＋ 50827.5 ＝ 101455）。又上開俸差總額，
          被告最晚本應自 93 年 4 月 22 日起給予原告年功
          加俸而補發給原告，已如前述，則迄至 93 年 1 1
          月 22 日止（為期七個月），原告所受按其應領取年
          功加俸總額之法定遲延利率計算的損害應為 2959 元
          （101455 × 5% ÷ 12 × 7 ≒ 2959）。
        5.小結上述本件原告所得請求被告賠償之金額，應為
          559814 元（345417 ＋ 163970 ＋ 47468 ＋ 2959
          ＝ 559814）。
      就此，被告雖另主張：依據教育人員任用條例第三十四
        條規定：「專任教育人員，除法令別有規定外，不得在
        外兼課或兼職」等語，及民法第四百八十七條規定：「
        僱用人受領勞務遲延者，受僱人無補服勞務之義務，仍
        得請求報酬。但受僱人因不服勞務所減省之費用，或轉
        向他處服勞務所取得或故意怠於取得之利益，僱用人得
        自報酬額內扣除之」等語，本件原告在不續聘期間，既
        在東方技術學院專任教職，並領取薪俸，則其在東方技
        術學院所得報酬，與在被告處所能取得之報酬無異，其
        已適時取得報酬，即無所謂「利息損失」可言，不得再
        請求被告賠償，縱或不然，原告在東方技術學院所領薪
        資本應退還被告（被告不能一職兩薪），原告未退還，
        被告仍得主張抵銷云云。
      惟查：原告雖在不續聘期間，另在東方技術學院專任教
        職，並領取薪俸，然其之所以能夠領取東方技術學院所
        發之薪俸，乃因其遭被告違法不續聘後，為求謀生遂不
        得不前往東方技術學院任教所致，該薪俸之領取，顯非
        因被告違法不續聘原告所導致，且被告遲發薪資本俸、
        學術研究費、年功加俸予原告之行為，亦顯不足以致使
        原告能由東方技術學院受領薪俸，兩者顯無相當因果關
        係存在，被告據此辯稱原告並未受有利息損失云云，顯
        不足採。此外，依據民法第四百八十七條之規定，僱用
        人受領勞務遲延者，受僱人固仍得請求報酬，但有關受
        僱人轉向他處服勞務所取得之利益，法律僅規定「僱用
        人得自報酬額內扣除之」而已，並非規定「僱用人得請
        求受僱人返還該利益」，是於此情狀下，僱用人於給付
        報酬予受僱人時，倘未扣除該利益，自不得另行請求受
        僱人返還該利益，從而，僱用人自亦不得主張受僱人應
        返還該利益而據以提出抵銷抗辯。查本件原告並非訴請
        被告給付服勞務之報酬，而係訴請被告國家賠償，則被
        告援引民法第四百八十七條規定主張抵銷，顯不符合該
        條規定之要件，況縱依民法第四百八十七條規定，被告
        亦僅得於原告請求給付報酬時，援引民法第四百八十七
        條主張扣除該利益而已，尚不得於給付報酬給原告完畢
        後，另行請求原告返還該利益或據以提出抵銷抗辯，是
        被告就此部分所提上述抗辯，皆無可採。
六、綜上所述，被告違法不續聘原告在前，嗣經教育部中央教評
    會於 90 年 1 月 8 日撤銷原決定而不存在後，繼又藉詞本
    件尚待調查有無「新的不續聘」原因而拒不補救在後，均顯
    有悖其職務，被告之公務員所為，顯屬不法，並有過失，且
    被告縱於延宕多年之後，另補發給原告自 88 年 8 月 1 日
    起至 92 年 4 月 30 日止之薪資本俸、學術研究費，然被
    告遲發上開薪資本俸、學術研究費、年功加俸，顯已致使原
    告受有「相當於應領取金額之利息」的損害無疑，且該損害
    亦顯與被告「違法不續聘」及「違法不及時補救」之違背職
    務行為，具有相當因果關係，又該損害額經本院審酌具體情
    狀結果，認應以 559814 元為當。從而，原告依據國家賠償
    法第二條第二項之規定，訴請被告賠償損害，就其訴請被告
    賠償 559814 元，及自 94 年 1 月 1 日（本件起訴狀繕本
    送達被告之翌日）起至清償日止，按週年利率百分之五計算
    之法定遲延利息部分，為有理由，應予准許。逾此範圍所為
    之請求，為無理由，應予駁回。又本件原告與被告均陳明願
    供擔保，請准宣告假執行及免為假執行，經核有關原告勝訴
    部分，合於法律規定，爰分別酌定相當之擔保金額予以准許
    ；至於原告其餘假執行之聲請，因訴之駁回而失所附麗，應
    予駁回，附此敘明。
七、兩造其餘主張及所提證據，與本院上開論斷無涉或無違，爰
    不予一一贅述，附此敘明。
八、據上論結，本件原告之訴為一部有理由，一部無理由，並依
    民事訴訟法第七十九條但書、第三百九十條第二項、第三百
    九十二條，判決如主文。
中    華    民    國    95    年    9    月    26    日
                  民事第一庭    法  官  王金龍
以上正本係照原本作成。
如對本判決上訴，須於判決送達後20日內向本院提出上訴狀。
中    華    民    國    95    年    9    月    26    日
                                書記官  高惠美


司法院資訊處製作；財團法人民間司法改革基金會備份。
